最高法院刑事判決　　　　　　　九十四年度台上字第六００號
　　上　訴　人　乙○○
　　　　　　　　　　　　號在.
　　　　　　　　甲○○
　　　　　　　　　　　　176.
上列上訴人等因違反毒品危害防制條例案件，不服福建高等法院
金門分院中華民國九十三年十月二十一日第二審判決（九十三年
度上重訴字第三號，起訴案號：福建金門地方法院檢察署九十二
年度偵字第二一五號），提起上訴，本院判決如下：
    主　文
原判決關於乙○○、甲○○部分均撤銷，發回福建高等法院金門
分院。
　　理　由
本件原判決認定上訴人乙○○、甲○○與林修哲（另案處理）明
知如原判決附表一、二所示槍枝、子彈，及第一級毒品海洛因，
係由大陸地區私運進入台灣地區之管制物品，而共同基於運輸該
槍枝、子彈及海洛因之犯意聯絡。於民國九十二年五月二十二日
上午九時許，由乙○○前往金門縣金湖鎮料羅新村六一號沈忠村
（另案處理）住處，取出辛振勝所交付海洛因十八塊後，運輸至
金門縣金城鎮庵前十八之一號乙○○租屋處交予林修哲，林修哲
再藏匿於金城鎮藥井附近之廢棄倉庫內。嗣林修哲將上開海洛因
及不詳姓名者自大陸地區私運進口之如原判決附表一所示槍枝、
子彈，一起藏放於旅行箱後，寄放於金城鎮○○路八八號不知情
之蔡曉蓉所經營「上好檳榔攤」。同月三十日十六時許，林修哲
與甲○○及不知情之周淑媛自台北搭機前來金門後，前往「上好
檳榔攤」，取出前揭藏放槍枝、子彈及海洛因之旅行箱，攜往金
城鎮「金城山莊」投宿。當晚，林修哲與甲○○將前開海洛因摻
入葡萄糖後，分裝成十九包。其中十七包（計淨重六千一百九十
九點九五公克，即如原判決附表二編號一所示），連同上揭槍枝
、子彈，仍藏放該旅行箱內。另二包海洛因（共淨重四百七十四
點五公克，即如原判決附表二編號二所示），藏放於林修哲所攜
帶網球袋內。甲○○則將分裝剩餘之海洛因分裝成三小包（計淨
重五十四點九七公克，即如原判決附表二編號三所示），藏放在
香煙盒內，隨身攜帶。翌日下午二時許，甲○○將上揭藏放槍枝
、子彈及海洛因之旅行箱及網球袋，運至「上好檳榔攤」寄放。
旋甲○○與周淑媛前往尚義機場，欲搭機返台時，為警查獲，並
扣得前開附表二編號三所示之海洛因等物。甲○○遭查獲後，林
修哲即通知乙○○前往「上好檳榔攤」，將上開內裝海洛因之網
球袋攜至金城鎮藥井廢棄倉庫旁藏放。其後，警方循線至「上好
檳榔攤」，起出前揭藏放槍枝、子彈及海洛因之旅行箱；並至金
城鎮藥井廢棄倉庫旁起出前揭內裝海洛因之網球袋等情。因而撤
銷第一審關於上訴人等部分之判決，依想像競合犯關係，從一重
改判論處上訴人等共同運輸第一級毒品罪刑，固非無見。
惟查：(一)有罪判決書之事實一欄為適用法令之依據，凡與適用法
令有關之事實必須詳為記載，始足為適用法令之基礎。本件第一
審判決認乙○○並未共同為運輸系爭槍枝、子彈犯行。原判決謂
第一審判決斯項認定有誤，於理由內載述乙○○與甲○○、林修
哲就運輸系爭槍枝、子彈部分，除有犯意之聯絡外，並有「行為
之分擔」，應成立共同正犯（見原判決第五頁第十七、十八行、
第十頁第十八行至第十九頁第五行）。然事實欄並無記載乙○○
就甲○○、林修哲之運輸系爭槍枝、子彈部分，究竟有何「行為
之分擔」，致理由失其依據。(二)審理事實之法院對於卷內與被告
論罪科刑有關，而依法應予調查之事項，如未詳加調查，或雖已
調查，仍未調查明白者，尚難遽為被告有利或不利之認定。又毒
品危害防制條例第十七條規定，犯第四條第一項之罪，供出毒品
來源，因而破獲者，得減輕其刑，其立法意旨重在鼓勵具體供出
其上游擁有毒品者，俾資追查該毒梟前手及其上游毒品，以杜絕
毒品之蔓延與氾濫，自不包括僅供出共犯在內。從而，倘僅供出
共犯為何人，而未查獲毒梟前手及其上游毒品者，即不在本條寬
減之列。原判決以乙○○為警查獲後，供出系爭海洛因係辛振勝
所交付，因而查獲辛振勝，辛振勝經台灣高雄地方法院檢察署檢
察官以九十三年度第六三三五、八六五０號起訴書提起公訴，爰
依毒品危害防制條例第十七條規定，對乙○○減輕其刑（見原判
決第二頁第十二行、第十一頁第十一至十八行）。然稽之卷內資
料，及依原判決所載，乙○○於警詢及偵查中供稱：系爭海洛因
係辛振勝所有。辛振勝於大陸地區購買該海洛因後，請沈忠村從
大陸地區帶回金門住處。嗣辛振勝告訴伊，海洛因在沈忠村住處
。伊即依辛振勝所囑，至沈忠村住處帶該海洛因回伊租屋處，交
予林修哲（見原判決第四頁第十二行至第五頁第八行、偵查卷第
八四、八五、九七至一０一、一九一、一九七、一九八頁）；並
於原審供述：伊係被辛振勝利用去拿海洛因各等情（見原審卷第
二宗第九一頁）。又前開台灣高雄地方法院檢察署檢察官九十三
年度第六三三五、八六五０號起訴書記載，辛振勝係與乙○○、
沈忠村、林修哲共同基於自大陸地區私運海洛因來台之犯意聯絡
，先由沈忠村自大陸地區走私系爭海洛因，運至其住處藏放，再
由乙○○至該處帶該海洛因回渠租住處，交予林修哲等情（見原
審卷第二宗第五、六頁）。則辛振勝就乙○○所為運輸第一級毒
品犯行，是否成立共犯關係？倘若乙○○與辛振勝就該運輸第一
級毒品犯行具共犯關係，如何能依毒品危害防制條例第十七條之
規定減輕乙○○之刑？不無疑義。乃原判決未就此詳予審酌論述
，即為前開認定，難謂無調查未盡及理由不備之違誤。(三)依刑事
訴訟法第九十五條第一款規定，訊問被告應先告知犯罪嫌疑及所
犯所有罪名。此乃被告在刑事訴訟上應受告知之權利，旨在使被
告能充分行使防禦權。本件原審於審判期日，僅就第一審判決所
認定乙○○涉犯之毒品危害防制條例第四條第一項運輸第一級毒
品、懲治走私條例第三條第一項運送走私物品之罪名，告知乙○
○（見原審卷第一宗第一四三、一九一頁、第二宗第六二頁）。
然原判決依想像競合犯關係，併對乙○○論以槍砲彈藥刀械管制
條例第七條第一項未經許可運輸衝鋒槍罪、第八條第一項未經許
可運輸獵槍罪、第十二條第一項未經許可運輸子彈罪，而就該部
分罪名，未對乙○○踐行告知程序，使為充分之辯論及防禦，即
逕行判決，其審判程序難認適法。(四)事實審法院所認定之事實，
與所採之證據，不相適合，即屬證據上理由矛盾，其判決當然為
違背法令。本件扣案之系爭衝鋒槍子彈一百二十顆，經內政部警
政署刑事警察局鑑定結果，其中一百十七顆經試射三顆，認均具
殺傷力；另三顆經實際試射結果，一顆可擊發，認具殺傷力，二
顆無法擊發，認係不發彈，有該局鑑定書在卷可稽（見偵查卷第
二五六、二六一、二六二頁）。倘若該鑑定書所載無訛，則扣案
之系爭衝鋒槍子彈中具殺傷力者為「一百十八顆」，其內「四顆
」經鑑定試射，其餘因屬違禁物，應予沒收者為「一百十四顆」
。乃原判決謂扣案之系爭衝鋒槍子彈「一百二十顆」均具殺傷力
，經鑑定試射「三顆」，其餘因屬違禁物，應予沒收者為「一百
十七顆」（見原判決第九頁第三、四行、第十二頁第十四、十五
行、附表一編號五）。其與所採之證據不相吻合，要屬證據上理
由矛盾。以上或為上訴意旨所指摘，或為本院得依職權調查之事
項，應認原判決關於上訴人等部分有撤銷發回更審之原因。又原
判決就乙○○不另為無罪諭知部分，因公訴人認其與本件乙○○
有罪部分，有裁判上一罪關係，基於審判不可分之原則，亦應併
予發回。
據上論結，應依刑事訴訟法第三百九十七條、第四百零一條，判
決如主文。
中　　華　　民　　國　九十四　年　　二　　月　　三　　日
                      最高法院刑事第六庭
                          審判長法官  吳　雄　銘
                                法官  池　啟　明
                                法官  石　木　欽
                                法官  郭　毓　洲
                                法官  吳　三　龍
      本件正本證明與原本無異
                                      書  記  官
中　　華　　民　　國　九十四　年　　二　　月   十四   日
                                                      Ｌ
